臺北高等行政法院判決
　　　　　　　　　　　　　　　　　　 96年度簡字第00451號
原　　　告　甲○○
被　　　告　勞工保險局
代　表　人　乙○○（總經理）
訴訟代理人　丁○○兼送達代收.
　　　　　　丙○○
上列當事人間因勞工保險事件，原告不服行政院勞工委員會中華
民國96年4 月9 日勞訴字第0960000655號訴願決定，提起行政訴
訟。本院判決如下：
    主  文
原告之訴駁回。
訴訟費用由原告負擔。
　　事實及理由
一、事實概要：緣原告前以威合股份有限公司為投保單位，加入
    勞工保險為被保險人。原告以其因腦血管病變致右側肢體輕
    癱，於民國（下同）95年6 月27日檢據向被告申請殘廢給付
    。經被告審查，以原告於94年7 月6 日退職退保時（按已請
    領47個月老年給付在案）殘廢程度符合勞工保險殘廢給付標
    準表第8 障害項目第7 殘廢等級，乃以95年8 月15日第0000
    00000000號核定通知書（下稱原處分）核定按該等級發給44
    0 日殘廢給付。原告不服，向勞工保險監理委員會（下稱勞
    保監理會）申請審議，經該會於95年12月4 日以95保監審字
    第3336號審定書駁回後，提起訴願，亦遭駁回，遂提起本件
    行政訴訟。
二、原告起訴意旨略稱：
  (一)原告經醫院所開立之殘廢診斷書，顯示原告因腦血管病變致
    右側肢體偏癱、持杖，理應符合勞工保險殘廢給付標準表「
    精神、神經障害」障害系列附註5 之(二)規定：因中等度平衡
    機能障害機能障害、勞動能力較一般平常人顯明低下者，適
    用第7 級殘廢，給付440 日殘廢給付。
  (二)原告上開病變併發右上肢肌力剩4 ，右下肢肌力剩4 ，兩肢
    遺存運動障害，應符合第6 級殘廢，而被告特約專科醫師審
    查認原告只符合第13等級。
  (三)依勞工保險條例第55條第4 款，原告依法應可合併升等2 級
    ，應可申請第4 級740 日殘廢給付。又原告至少已符合勞工
    保險條例第55條第3 款，惟被告只認定右上肢加右下肢只符
    合第13等級，合併升等1 級，故原告至少也可申請第6 等級
    540 日殘廢給付，而非被告所核定440 日。
  (四)聲明請求被告補足給付原告新臺幣（下同）64,000元。
三、被告答辯意旨略稱：
  (一)依照勞工保險殘廢給付標準表「精神神經障害」附註1 規定
    ，「精神、神經障害等級」之審定基本原則為：綜合其病灶
    症狀，對於永久喪失勞動能力與影響日常生活或社會生活活
    動狀態及需他人扶助之情況定其等級。同表第8 項規定：中
    樞神經系統機能遺存顯著障害，終身祇能從事輕便工作者，
    為第7 等級，給付標準440 日。又依行政院勞工委員會（下
    稱勞委會）92年10月9 日勞保3 字第0920045000號函釋，對
    於退保後始請領殘廢給付之案件，如於其實際殘廢之日認定
    事實有需要時，被告自得再就其病歷、其他佐證資料予以判
    定，請專科醫師就其實際殘廢發生日予以認定。
  (二)原告以罹患腦血管病變致右側肢體輕癱，於95年6 月28日（
    被告收文日期）申請殘廢給付，惟原告已於94年7 月6 日退
    職退保，並請領47個月老年給付，保險效力自當日終止在案
    ，據其所送財團法人天主教聖保祿修女會醫院（下稱聖保祿
    醫院）95年6 月15日出具之殘廢診斷書載，原告所患於95年
    6 月15日診斷殘廢，係屬保險效力終止後之事故，原應不予
    給付。又為妥善維護原告之權益，經被告依前揭勞委會函示
    ，調閱該院病歷資料送請被告特約專科醫師審查，據醫理見
    解：「1.右側肢體較無力，持杖。2.醫師記載可從事輕便工
    作，94年7 月6 日退職退保當時殘廢程度符合第8 項第7 等
    級。」此有醫師審查意見附原處分卷可稽。據此，原告因腦
    血管病變右側肢體偏癱係屬中樞神經系列障害，依前揭規定
    綜合審查，其殘廢程度符合殘廢給付標準表第8 項第7 等級
    ，應發給440 日普通疾病殘廢給付，被告乃以本件原處分核
    定在案。原告不服，申請審議，經勞保監理會特約專科醫師
    依卷附資料審查，中樞神經之損傷係綜合所有殘廢予以評估
    ，並非單一項目加總計算，而原告右側肌力4 ，只略低於正
    常，可從事一般非粗重性工作，應只符合第13等級，被告按
    第7 等級核付，已屬從寬認定而審定駁回。
  (三)按有關醫理資料之判讀涉及高度之專業知識，依行政院衛生
    署89年3 月17日衛署醫字第89013119號書函說明三：「惟診
    斷書之內容，係由醫師依病人病情或依該病人之病歷據實填
    載．．．，至於該診斷書所載之病情，是否符合殘障給付標
    準，係由該殘障給付主管機關逕依權責認定。」本案經被告
    調閱該院病歷資料送請被告特約專科醫師審查，原告所患符
    合殘廢給付標準表第8 項第7 等級，亦經勞保監理會特約專
    科醫師審查，原告所患應祇符合第13等級，被告原按第7 等
    級核付，已屬從寬認定。又原告因上症致殘乃神經系列障害
    ，自應依上揭規定綜合衡量審定其等級。
  (四)聲明請求駁回原告之訴；訴訟費用由原告負擔。
四、按「被保險人因普通傷害或罹患普通疾病，經治療終止後，
    如身體遺存障害，適合殘廢給付標準表規定之項目，並經保
    險人自設或特約醫院診斷為永久殘廢者，得按其平均月投保
    薪資，依同表規定之殘廢等級及給付標準，1 次請領殘廢補
    助費，．．．。被保險人領取普通傷病給付期滿，或其所患
    普通傷病經治療1 年以上尚未痊癒，如身體遺存障害，適合
    殘廢給付標準規定之項目，並經保險人自設或特約醫院診斷
    為永不能復原者，得比照前項規定辦理。」勞工保險條例第
    53條定有明文。另依勞工保險殘廢給付標準表「精神、神經
    障害」障害系列第7 障害項目：「中樞神經系統機能遺存顯
    著障害，終身不能從事工作者。」為第3 等級殘廢，給付標
    準840 日；第8 障害項目：「中樞神經系統機能遺存顯著障
    害，終身祇能從事輕便工作者。」為第7 等級殘廢，給付標
    準440 日；又該障害系列附註1 規定：「精神、神經障害等
    級」之審定基本原則為：綜合其病灶症狀，對於永久喪失勞
    動能力與影響日常生活或社會生活活動狀態及需他人扶助之
    情況定其等級。於審定時，須有精神科、神經科、神經外科
    等專門醫師診斷證明資料為依據。(一)因重度精神、神經障害
    ，為維持生命必要之日常生活活動，全須他人扶助者：適用
    第1 級。(二)因高度精神、神經障害，為維持生命必要之日常
    生活活動之一部須他人扶助者：適用第2 等級。(三)為維持生
    命必要之日常生活活動尚可自理，但因精神、神經障害高度
    ，終身不能從事工作者：適用第3 級。另按「．．．診斷書
    之內容，係由醫師依病人病情或依該病人之病歷據實填載，
    而非依病人要求內容出具，至於該診斷書所載之病情，是否
    符合殘障給付標準，係由該殘障給付主管機關逕依權責認定
    。」亦有行政院衛生署89年3 月17日衛署醫字第89013119號
    函釋可資參照。核上開函釋與勞工保險條例規定意旨無違，
    被告辦理相關案件，自得據之適用。
五、經查：
  (一)本件原告之請求，按其平均日投保薪資為640 元，若符合勞
    保殘廢給付標準表第6 等級，得請領540 日，惟扣除前已核
    付440 日，應補發100 日，給付金額為64,000元（100 日×
    640 元＝64,000元），其訴訟標的金額在20萬元以下，應適
    用簡易訴訟程序，合先敘明。
  (二)原告以腦血管病變致右側肢體輕癱，於95年6 月27日檢據向
    被告申請殘廢給付。查據原告提出之聖保祿醫院95年6 月15
    日出具同日審定成殘之殘廢診斷書載略以：「殘廢部位為右
    側肢體，左側上肢肌力5 ，左側下肢肌力5 ，右側上肢肌力
    4 ，右側下肢肌力4 ，需扶單杖行走，終身祇能從事輕便工
    作。」有該診斷書影本附原處分卷可稽。嗣經被告調閱原告
    原應診之診療病歷資料送請被告特約專科醫師審查簽示意見
    略以︰「右側肢體較無力，持杖，醫師記載可從事輕便工作
    ，94年7 月6 日退職退保當時殘廢程度符合第8 項第7 等級
    。」等語。據此，被告以原告於94年7 月6 日退職退保時，
    其殘廢程度符合勞工保險殘廢給付標準表第8 障害項目第7
    殘廢等級，核定按該等級發給440 日殘廢給付。原告不服，
    向勞保監理會申請審議，經該會將相關資料送請其特約專科
    醫師審查意見略以「依聖保祿醫院殘廢證明『右側肢體肌力
    4 ，須持杖行走，終身僅可從事輕便工作』，中樞神經之損
    傷係綜合所有殘廢予以評估，並非單一項目加總，本病人右
    側肌力4 ，只略低於正常，可從事一般非粗重性工作，應只
    符合第9 項第13等級殘廢，勞保局原核付第8 項第7 等級為
    過度寬鬆。」等語，乃審定申請審議駁回，此有被告及勞保
    監理會專科醫師審查意見表附原處分卷、審定卷可稽。據上
    ，本件業經被告及勞保監理會之專業醫師歷經2 次審查，均
    認原告之殘廢程度符合殘廢給付標準表第8 項第7 等級，因
    此被告按該等級發給殘廢給付。揆諸首揭規定，依法並無不
    合。
  (三)原告主張其因腦血管病變致右側肢體偏癱、持杖，理應符合
    勞工保險殘廢給付標準表「精神、神經障害」障害系列附註
    5 之(二)規定，適用第7 級殘廢，又原告上開病變併發右上肢
    肌力剩4 ，右下肢肌力剩4 ，兩肢遺存運動障害，應符合第
    6 級殘廢，依勞工保險條例第55條第4 款，原告依法應可合
    併升等2 級，應可申請第4 級740 日殘廢給付。原告至少已
    符合勞工保險條例第55條第3 款，惟被告只認定右上肢加右
    下肢只符合第13等級，合併升等1 級，故原告至少也可申請
    第6 等級540 日殘廢給付，而非被告所核定440 日云云。
  (四)惟查勞工保險殘廢給付標準表之立法結構原係以「身體障害
    之狀態」即所遺障害之程度為評價且為殘廢等級區分之基準
    ，於「精神、神經障害等級」之審定基本原則，須將症狀綜
    合衡量，並應綜合其病灶症狀，對於永久喪失勞動能力與影
    響日常生活或社會生活活動狀態及需他人扶助情形，綜合審
    定其等級，其障害部分不得分開論斷。至是否符合勞工保險
    殘廢給付標準表「精神、神經」障害系列規定之給付標準，
    事涉專業醫理判斷，非僅憑原告片面之非專業性主張即可作
    為認定殘廢等級之相關論據。再殘廢診斷書記載之殘廢程度
    ，係出具醫師之個人判斷意見，被告就被保險人之殘廢程度
    ，應本於職權範圍內依法認定事實，非全依據出具診斷書醫
    師之判定，亦非得由申請人主觀認定。
  (五)查本案原告身體障害之狀態，據原告提出之上揭聖保祿醫院
    出具之殘廢診斷書載略以：「傷病名稱為腦血管病變致右側
    肢體輕癱；殘廢部位為右側肢體；肌力程度：左側上肢肌力
    5 ，左側下肢肌力5 ，右側上肢肌力4 ，右側下肢肌力4 ；
    行動能力為需扶單杖行走；起臥狀態為起臥正常；工作能力
    為終身祇能從事輕便工作；攝食狀態為自行進食；大小便情
    形及沐浴更衣為可自理；言詞狀為正常。」等情，有該診斷
    書影本附原處分卷可稽。按前述審定之基本原則，原告所患
    既因中樞神經障害所致，應綜合原告病灶症狀，對於永久喪
    失勞動能力與影響日常生活或社會生活活動狀態及需他人扶
    助之情況定其等級，其障害部分不得分開論斷。是依原告上
    揭病症觀之，原告以腦血管病變致右側肢體輕癱致殘，依上
    揭診斷書之醫師記載可知，原告可從事輕便工作，依此，被
    告原處分認定原告94年7 月6 日退職退保當時，其殘廢程度
    符合第8 項第7 等級尚無違誤。至原告固主張其因上開病變
    併發右上肢肌力剩4 ，右下肢肌力剩4 ，兩肢遺存運動障害
    ，應另符合第13級殘廢，可合併升等1 級云云。惟中樞神經
    之損傷係綜合所有殘廢予以評估，並非單一項目加總，已如
    上述，原告主張應合併升等云云，顯屬與法不合，尚難憑採
    。
  (六)按行政程序法第36條及第41條第1 項分別規定：「行政機關
    應依職權調查證據，不受當事人主張之拘束，對當事人有利
    及不利事項一律注意。」、「行政機關得選定適當之人為鑑
    定。」查被告係勞工保險之保險人，於當事人向其提出勞工
    保險各項給付申請時，被告須開始行政程序，並有上揭依職
    權調查證據之義務，且於遇有醫理上之諸疑義時，得以具有
    專業知識之第三人即專科醫師，於行政程序中陳述關於特別
    法規或經驗定則之意見，而以其陳述，為證據之用。是被告
    於行政程序中將有待進一步調查之案件，請其特約專科醫師
    陳述醫學上之意見，以提供醫理見解，係借助其專業意見，
    作為審核給付之參考，於法尚無不合。復查，被保險人之殘
    廢症狀程度常涉醫學專業判斷，非被告之一般行政人員所能
    逕行認定，故被告於審核保險給付案件時，除以被保險人或
    受益人檢附之資料、診斷書等書面資料予以審核外，如有必
    要，亦須另外徵詢專科醫師意見或實地派員訪查瞭解實情等
    ，此觀勞工保險局組織條例第11條第2 項規定，被告得視業
    務需要聘用兼任醫師12人至20人，及勞工保險條例第28條、
    第56條及同條例施行細則第76條規定保險人（即被告）為審
    核保險給付，得調查有關之文件、得另行指定醫院或醫師複
    檢等規定自明，如被告僅能依被保險人所檢附之殘廢診斷書
    所載內容審查，則上開規定將形同具文，亦有損被告審核之
    權限。且依上揭行政院衛生署89年3 月17日衛署醫字第8901
    3119號函釋可知，殘廢給付之核付與否，雖以專門醫師診斷
    證明為依據，然審查核定權仍在被告，如其審查無任何違法
    之處，自應予以尊重。
六、綜上所述，原告之主張，並無可採。原處分認事用法既無違
    誤，審議審定及訴願決定予以維持，亦無不合。原告仍執前
    詞及個人主觀之見解，請求如聲明所示，為無理由，應予駁
    回。又本件依卷內資料，事證已臻明確，爰不經言詞辯論為
    判決。
據上論結，本件原告之訴為無理由，爰依行政訴訟法第233 條第
1項 、第98條第1 項前段，判決如主文。
中　　華　　民　　國　　96　　年　　9　　 月　　27　　日
                           第四庭　法　官  陳秀
上為正本係照原本作成。
本件以訴訟事件所涉及之法律見解具有原則性者為限，始得於本
判決送達後20日內向本院提出上訴狀並表明上訴理由，如已於本
判決宣示後送達前提起上訴者，應於判決送達後20日內補具上訴
理由（均按他造人數附繕本），且經最高行政法院許可後方得上
訴。
中　　華　　民　　國　　96　　年　　9　　 月　　27　　日
 　　  　　　　　　　   　　　     書記官  楊子鋒
